【裁判字號】    99,司家聲,292
【裁判日期】    990428
【裁判案由】    核定遺產管理人報酬
【裁判全文】
臺灣高雄地方法院民事裁定           99年度司家聲字第292號
聲  請  人  戴國石律師即被繼承人甲○○之遺產管理人
上聲請人聲請核定遺產管理人報酬事件，本院裁定如下：
    主  文
聲請人任被繼承人甲○○（男，民國○○○年○○月○○日生，
身分證統一編號：Ｚ000000000號）之遺產管理人之報
酬核定為新臺幣肆萬元。
程序費用新臺幣壹仟元由被繼承人甲○○之遺產負擔。
    理  由
一、按「遺產管理人，得請求報酬，其數額由親屬會議按其勞力
    及其與被繼承人之關係酌定之。」、「依本法之規定應開親
    屬會議時，由當事人、法定代理人或其他利害關係人召集之
    。」、「親屬會議不能召開或召開有困難時，依法應經親屬
    會議處理之事項，由有召集權人聲請法院處理之。」，民法
    第1183條、第1129條、第1132條第2 項前段分別定有明文。
二、本件聲請意旨略以：聲請人前經本院98年度司財管字第179
    號民事裁定選任為被繼承人之遺產管理人，嗣依本院98年度
    司家催字第491 號民事裁定為公示催告，並於民國98年12月
    16日刊登於台灣新生報，以及辦理遺產管理人登記與配合本
    院處理本院97年度司執字第101906號強制執行程序後續拍賣
    事宜，並代墊款項新臺幣（下同）2,375 元。茲因遺產管理
    人之報酬已難期待由親屬會議酌定，爰依法聲請本院酌定本
    件遺產管理人報酬，以便向本院民事執行處聲請參與分配等
    語。
三、經查：
  (一)本件被繼承人死亡後，其繼承人均已拋棄繼承權，且未經親
    屬會議選定遺產管理人，經本院選任聲請人為被繼承人之遺
    產管理人乙節，有本院98年度司財管字第179 號民事裁定及
    確定證明書附卷可稽，堪信為真實。準此，聲請人顯難召開
    親屬會議酌定其管理遺產之報酬，是其本於利害關係人之地
    位，聲請本院酌定報酬，洵屬有據。
  (二)聲請人主張之前揭事實，除上述裁定及確定證明書外，另據
    其提出本院民事執行處99年4 月12日雄院高97執文字第1019
    06號函、支出明細、本院自行收納款項統一收據、新生報分
    類廣告費收據、高雄市政府地政規費收據、高雄市新興區戶
    政事務所戶政規費收據、購買票品證明單、財政部高雄市國
    稅局遺產稅免稅證明書、台灣新生報刊登廣告證明單為證，
    堪信為真實。
  (三)本院審酌：被繼承人之遺產經核定其土地總值為566,130 元
    ，有財政部高雄市國稅局遺產稅免稅證明書1 份附卷可參，
    其債權人有臺灣銀行股份有限公司，除此之外，尚無其他債
    權人及受遺贈人為報明債權及為願否受遺贈之聲明，足見其
    遺產法律關係尚難繁瑣；以及聲請人業已為閱卷、聲請公示
    催告、登報、查詢被繼承人財產等管理遺產行為；且考量聲
    請人處理上開事務及後續所需時間之久暫、耗費人力之程度
    及各債權人受償權利之保障等一切情狀，認聲請人任被繼承
    人遺產管理人之報酬金額核定為40,000元（含已代墊費用）
    ，即屬適當，爰酌定如主文第1 項所示。
四、末按依法應由關係人（包括聲請人、相對人及其他利害關係
    人）負擔費用者，法院裁定命關係人負擔時，應一併確定其
    數額，非訟事件法第24條第1 項所明定。經核本件聲請事件
    ，應徵之程序費用為1,000 元，依非訟事件法第157 條規定
    ，應由遺產負擔，爰併予確定如主文第2 項所示，附此敘明
    。
五、依非訟事件法第157 條、第24條第1 項，裁定如主文。
六、如對本裁定抗告，須於裁定送達後10日之不變期間內，向本
    院提出抗告狀，並繳納抗告費1,000元。
中    華    民    國    99    年    4     月    28    日
                  家事法庭  司法事務官  林于莙

司法院資訊處製作；財團法人民間司法改革基金會備份。
